# 原合并的子公司，因出售部分股权，不再合并报表了，原来因内部交易抵消的存货如何处理

提问人：ying0518 时间：2011-08-01 16:14:39
如题，原合并范围的房地产业务子公司，母公司向其提供现金并向其收取利息，子公司将其资本化，合并报表时抵消，现在因出售部分股权，丧失控制权，之前抵消的利息如何处理？若不处理，将影响今后的权益法核算金额。

回答人：chenyiwei
从你说的情况看，所抵销的是母公司向子公司收取的内部利息，类似于顺销交易。
在合并报表层面，由于该子公司已不再纳入合并范围，相应地，由内部利息资本化形成的存货价值也不再体现在合并报表上，可以视作原先的内部交易未实现损益已经实现。并且，根据解释 4 号第四条规定，对剩余股权需按处置日公允价值重新计量，差额计入损益，相当于在处置日重新取得了一项以权益法核算的长期股权投资，后续权益法核算中的损益调整应当以该前子公司的各项可辨认资产、负债于处置日的公允价值为基础持续计算，后续不再涉及内部交易未实现利润抵销问题。
在母公司个别报表层面：原先的成本法追溯调整为权益法核算时，应当比照解释 1 号第七条的规定，继续按照剩余股权比例按比例抵销内部交易未实现损益，直到相关开发产品实现对外销售为止。

回答人：chenyiwei
回复 ying0518 的帖子
相当于在个别报表层面转为权益法的追溯调整时一并予以考虑和处理了。

回答人：chenyiwei
回复 ying0518 的帖子
顺销交易的未实现损益抵销应当100%归属于合并报表中的母公司股东。相应地，后续实现时也是 100 ％归属于母公司股东。在合并报表层面，因处置子公司股权导致丧失控制权，从而实现以前年度的顺销未实现损益时，实际上是把实现的以前年度内部顺销利润计入了投资处置损益。

回答人：chenyiwei
回复 ying0518 的帖子
是的，合并报表层面可以这样理解。

回答人：chenyiwei
回复 lbwl 的帖子
母公司个别报表层面：确认委托贷款利息收入 20 （合并报表中抵销）、股权处置损益 0 。
合并报表层面：假设无其他交易事项发生，则就该子公司于本年度内确认的委托贷款利息收益为零，股权转让收益为 18 （均归属于母公司股东）。少数股东损益为零。主要考虑：尽管内部委托贷款利息收支作为内部交易已经抵销，但有一笔 20 的现金从子公司流到了母公司，视同子公司对母公司的内部分配，由此导致子公司的净资产减少到 80 （ 100 － 20 ），其 90 ％为 72 ，所以股权处置收益为 90 － 72 ＝ 18 。子公司减少的净资产 20 中对应于少数股权所持股权比例的 10 ％部分（金额为 2 ）在合并报表层面视作权益性交易，即少数股东让渡给母公司的权益，不计入损益。

提问人：rongjr 时间：2011-09-09 13:21:42
我也碰到了这个问题

回答人：chenyiwei
回复 mrlf 的帖子
如果通过抵销分录来做，实际上是借记委托贷款利息收入，贷记资本公积。
这部分 2 确认为权益性交易，并不以“已不在合并范围”为前提，即使仍在合并范围内，也是体现为少数股权与母公司之间的利益让渡，计入资本公积。这一点从上面抵销分录不是调整股权处置损益而是调整持有期间的委贷利息收入这一点上也可以看出来。

回答人：chenyiwei
回复 mrlf 的帖子
再考虑了一下这个问题。我前面回复的结果可能有些问题，应该是合并报表层面处置损益 20 ，少数股东损益 0 。该 20 的处置损益是由于前面你提到的“如果还在合并范围内”的抵销分录冲减子公司的存货 20 导致的子公司净资产减少所致（按照常识性理解就是原先被抵销的内部交易未实现损益通过股权处置实现，处置前归属母公司股东的净资产是 90 － 20 ＝ 70 ，所以有处置收益 20 ）。

提问人：ying0518 时间：2011-09-10 09:49:01
我的理解，合并期间内的未实现利润在丧失对子公司控制权以后视同全部实现， 15 楼的案例中，利息收入和对控制权的转移都是在同一年，也就是说，原本在合并报表中需要抵消的利息收入因控制权转移，不需要再抵消了，从合并报表的角度而言就是对外提供资金并获取了收益，相关利润表的列报和披露和母公司报表应该是一致的。

回答人：chenyiwei
虽然金额可能相同，但合并报表和母公司报表对该收益的列报项目是不同的。利息收入应当于资金提供期间按实际利率法确认，因此股权处置之前的内部利息收入在合并报表层面不应列报为利息收入。

提问人：lbwl 时间：2012-03-25 21:41:55
回复 chenyiwei 的帖子
就是我向子公司收取资金占用费然后出售子公司，是不是我收取时进入投资收益还是冲减财务费用在处置时都要转入投资收益（股权处置收益)吗，还有我因为收取资金占用费计提的税金处置前进入了营业税金及附加处置时用冲减投资收益（股权处置收益）吗

回答人：chenyiwei
请注意核对你所指的内部交易损益是已实现的还是未实现的。已实现的无需调整；未实现的需区分原先的交易是顺销还是逆销分别采用不同方法调整。

提问人：lbwl 时间：2012-03-26 10:01:27
回复 lbwl 的帖子
是我给子公司资金我收取利息，顺销交易，处置子公司股权前为未实行内部利润

回答人：chenyiwei
处置之前的顺销交易未实现利润，在处置子公司股权导致丧失控制权时认为一并实现，构成处置损益（投资收益）的组成部分。

提问人：lbwl 时间：2012-03-26 20:16:58
回复 lbwl 的帖子
就是我收取利息计提的税金用冲减这个投资收益吗

回答人：chenyiwei
这两者应该没有什么关系吧。

提问人：小小 P38802424 时间：2013-09-24 17:51:21
陈版主，我想请教几个问题：
1.借：其他业务收入（委贷利息收入） 2 (注：减少合并利润表中的合并净利润 20 万元） 贷：存货-房地产开发项目 20这个分录是否借方应为 20 ？写错了？
2.假如A公司没有将C公司的股权全部出售，只出售了50%，还剩下40%的股权，丧失了控制权，不再合并，此时应该如何处理原未实现的委贷利息呢？
借：其他业务收入 20*40%=8 贷：投资收益 8
按最新的持股比例确认对吗？？请指教。

回答人：chenyiwei
1 、是。 2 、因为该内部交易是顺销，子公司股权被处置并丧失控制权时，剩余股权按照公允价值计量，也就意味着原先的内部交易未实现损益全部实现了，今后在编制合并报表时不再需要进行抵销处理。

提问人：woshiguanggao 时间：2016-07-27 16:40:22
请问下未实现内部交易损益转回计入投资收益，那么属于投资收益的哪一项明细呢，长投处置损益吗，但是又感觉未实现内部交易损益转回跟真正的长投处置损益是两回事。

回答人：chenyiwei
在合并报表层面计入“投资收益——处置子公司股权损益”。

提问人：Manson_Luci 时间：2017-05-24 12:00:24
请教陈版，是否可以这样理解，当期处置子公司，之前母子公司的顺销交易与逆销交易均已实现，并计入投资收益，只不过顺销交易全部归属于母公司，逆销交易根据母公司持股比例分别计入归属于母公司净利润与少数股东损益？

回答人：chenyiwei
当期处置子公司时，顺流交易损益可以认为已经实现，但逆流交易损益并未实现，因为逆流交易的标的资产仍在母公司，并未随同该子公司一并被处置到合并范围以外。

提问人：Manson_Luci 时间：2017-09-19 20:40:35
陈版，如果当期处置子公司，与该子公司以前年度的逆流交易的标的资产在处置后仍在母公司，并未随同该子公司一并被处置到合并范围以外。这种情况下在合并报表应如何抵消处理？

回答人：chenyiwei
可参考《瑞华研究 2010 ～ 2016 汇编》之“问题3-2-119（处置子公司时逆销交易标的资产价值在母公司报表和合并报表的调整问题）”。

提问人：yplu312 时间：2017-10-31 12:05:46
因为子公司付出委托贷款利息是记入存货，所以不会导致子公司的净资产减少啊？没明白

回答人：chenyiwei
合并报表层面抵销该部分存货成本，就相当于冲减了该子公司的净资产。

提问人：yplu312 时间：2017-10-31 12:08:01
母公司个别报表层面：确认委托贷款利息收入 20 （合并报表中抵销）、股权处置损益 0 。
合并报表层面：假设无其他交易事项发生，则就该子公司于本年度内确认的委托贷款利息收益为零，股权转让收益为 20 （均归属于母公司股东）。少数股东损益为零。

回答人：chenyiwei
可以这样理解。

提问人：呼叫帮助 时间：2018-01-16 15:23:07
陈版，您经常提到交易是顺销还是逆销的问题，这个问题我掌握的不好，特此向您请教， 您说，未实现的需区分原先的交易是顺销还是逆销分别采用不同方法调整。麻烦您给指导下顺销怎么处理？逆销有怎么处理？

回答人：chenyiwei
顺流交易的存货一并被处置，所以原先的未实现损益就此实现，体现在合并报表的投资收益中；逆流交易的标的资产并未随同处置，因此内部交易损益仍未实现，应继续抵销。